【裁判字號】    99,易緝,31
【裁判日期】    990709
【裁判案由】    詐欺
【裁判全文】
臺灣彰化地方法院刑事判決              99年度易緝字第31號
公  訴  人  臺灣彰化地方法院檢察署檢察官
被      告  丙○○
上列被告因詐欺案件，經檢察官提起公訴（87年度偵字第1771號
），本院原以87年度易字第1657號案件審理，又重新改分案號後
，茲判決如下：
    主  文
本件免訴。
    理  由
一、按案件時效已完成者，應諭知免訴之判決，刑事訴訟法第30
    2條第2款定有明文。
二、公訴意旨略以：丙○○（民國○○年○○月○日生，身分證統一
    編號：Ｚ000000000號）於84年9月間，意圖為自己不法所有
    ，向乙○○、甲○○佯稱有一套進口焚化爐設備，可處理有
    害廢棄物，而邀集乙○○、甲○○投資，乙○○因而投資新
    臺幣（下同）600萬元，甲○○因而投資1148萬元，成立「
    弘異環保科技股份有限公司」，由丙○○擔任董事長，進口
    一套設備卻無法運作，因認丙○○觸犯刑法第339條第1項之
    詐欺取財罪嫌等語。
三、復查被告行為後，於94年2月2日修正公布之刑法，已自95年
    7月1日起生效施行，而追訴時效期間之長、短，關係行為人
    是否受到刑事追訴或處罰，追訴權時效完成者，應諭知免訴
    之判決，而免訴判決為實體判決，因此關於追訴權時效期間
    之修正，應屬實體刑罰法律變更，而有現行刑法第2條第1項
    規定之適用。再修正前刑法第80條規定：「（第一項）追訴
    權，因左列期間內不行使而消滅：一、死刑、無期徒刑或十
    年以上有期徒刑者，二十年。二、三年以上、十年未滿有期
    徒刑者，十年。三、一年以上、三年未滿有期徒刑者，五年
    。四、一年未滿有期徒刑者，三年。五、拘役或罰金者，一
    年。（第二項）前項期間，自犯罪成立之日起算。但犯罪行
    為有連續或繼續之狀態者，自行為終了之日起算。」、修正
    前刑法第83條規定：「（第一項）追訴權之時效，如依法律
    之規定，偵查、起訴或審判之程序不能開始或繼續時，停止
    其進行。（第二項）前項時效停止，自停止原因消滅之日起
    ，與停止前已經過之期間，一併計算。（第三項）停止原因
    繼續存在之期間，如達於第八十條第一項各款所定期間四分
    之一者，其停止原因視為消滅。」，與修正後刑法第80條：
    「（第一項）追訴權，因下列期間內未起訴而消滅：一、犯
    最重本刑為死刑、無期徒刑或十年以上有期徒刑之罪者，三
    十年。二、犯最重本刑為三年以上十年未滿有期徒刑之罪者
    ，二十年。三、犯最重本刑為一年以上三年未滿有期徒刑之
    罪者，十年。四、犯最重本刑為一年未滿有期徒刑、拘役或
    罰金之罪者，五年。（第二項）前項期間自犯罪成立之日起
    算。但犯罪行為有繼續之狀態者，自行為終了之日起算。」
    及修正後刑法第83條：「（第一項）追訴權之時效，因起訴
    而停止進行。依法應停止偵查或因犯罪行為人逃匿而通緝者
    ，亦同。（第二項）前項時效之停止進行，有下列情形之一
    者，其停止原因視為消滅：一、諭知公訴不受理判決確定，
    或因程序上理由終結自訴確定者。二、審判程序依法律之規
    定或因被告逃匿而通緝，不能開始或繼續，而其期間已達第
    八十條第一項各款所定期間四分之一者。三、依第一項後段
    規定停止偵查或通緝，而其期間已達第八十條第一項各款所
    定期間四分之一者。（第三項）前二項之時效，自停止原因
    消滅之日起，與停止前已經過之期間，一併計算。」之規定
    不同，依現行刑法第2條第1項：「行為後法律有變更者，適
    用行為時之法律。但行為後之法律有利於行為人者，適用最
    有利於行為人之法律。」之從舊從輕規定而為比較之結果，
    因修正後之上開刑法規定對於被告並非有利，故仍應適用被
    告行為時（即修正前）刑法第80條、第83條之規定，計算本
    案之追訴權時效。
四、查本件被告丙○○被訴詐欺行為，因被告逃匿，經本院通緝
    ，致審判之程序不能繼續，依修正前刑法第80條、第83條之
    規定，並參照大法官會議63年釋字第138號、57年釋字第123
    號解釋及最高法院82年9月21日第10次刑事庭會議紀錄之意
    旨，已實施偵查及經提起訴訟，且在審判進行中，均不生時
    效進行之問題。復查依據所有卷宗資料，85年12月5日乙
    ○○、甲○○、丙○○三方簽訂之合約書，記載投資款之最
    後給付時間，為票期86年3月13日票號「DA0000000」之一張
    支票（87年度偵字第1771號卷第33背面），此為最後犯罪時
    間。被告被訴之刑法第339條第1項之詐欺罪，法定最重本
    刑為有期徒刑5年，依修正前刑法第80條第1項第2款之規定
    其追訴權時效為10年。加計通緝因而時效停止期間2年6
    月；加計檢察官實施偵查期間（87年2月27日告訴至87年9
    月1日偵查終結）共6月6日；加計本院審理期間，即87年
    10月21日起訴至本院發布通緝前一日期間（即87年12月23日
    ）止共2月3日。故上述時間相加，被告本案之追
    訴權時效，至99年5月22日，追訴權之時效業已完成。依照
    首開說明，爰不經言詞辯論，逕為免訴之判決。
三、據上論斷：應依刑事訴訟法第302條第2款、第307條判決
    如主文。
中    華    民    國    99    年    7     月    9     日
                  刑事第七庭    審判長法官  葉明松
                                法      官  郭麗萍
                                法      官  黃玉齡
以上正本證明與原本無異。
如不服本判決應於收受判決後10日內向本院提出上訴書狀，並
應敘述具體理由。其未敘述上訴理由者，應於上訴期間屆滿後
20日內向本院補提理由書(均須按他造當事人之人數附繕本)
「切勿逕送上級法院」。
告訴人或被害人對於判決如有不服具備理由請求檢察官上訴者，
其上訴期間之計算係以檢察官收受判決正本之日期為準。
中    華    民    國    99    年    7     月    9     日
                                    書記官  施秀青

司法院資訊處製作；財團法人民間司法改革基金會備份。
